臺灣高等法院臺南分院刑事裁定
111年度抗字第823號
抗  告  人  臺灣臺南地方檢察署檢察官
被      告  黃國豪



            柯季廷


            鄭景中



            詹仁培



上列聲請人因被告等專科沒收案件，不服臺灣臺南地方法院111
年9月28日裁定（111年度單聲沒字第344號），提起抗告，本院
裁定如下：
    主  文
原裁定撤銷。
檢察官之聲請駁回。
    理  由
一、抗告人即檢察官於原審聲請意旨略以：臺南市政府警察局第
    五分局於民國110年4月5日3時18分許，在臺南市○區○○○路0
    段00號前，查獲被告黃國豪、柯季廷、鄭景中、詹仁培（下
    稱被告4人）涉嫌刑法第150條第1項後段之妨害秩序案件，
    經檢察官以110年度偵字第10892號為不起訴處分確定，有該
    處分書在卷足稽。惟該案中扣案如附表所示之刀械、球棒、
    磚塊等物分別係被告4人所有供犯罪所用之物，爰聲請宣告
    沒收；檢察官嗣以被告4人所有如附表所示之物，並不符合
    刑法第40條第3項或刑事訴訟法第259條之1單獨宣告沒收之
    要件，原裁定單獨宣告沒收，並不合法，乃提起抗告，請求
    撤銷原裁定，更為適法合法之裁定等語。
二、原裁定意旨略以：被告4人前因妨害秩序案件，經臺灣臺南
    地方檢察署於110年8月24日以110年度偵字第10892號為不起
    訴處分確定，有不起訴處分書在卷可參，該案中扣案如附表
    所示之物被告4人所有供其等犯罪所用之物，業據其等供述
    明確，並有搜索、扣押筆錄、扣押物品目錄表、扣押物品清
    單等在卷可稽，則聲請人依刑法第38條第2項前段、第40條
    第3項、刑事訴訟法第259條之1等規定，就附表所示扣案物
    品，聲請單獨宣告沒收，核無不合，應予准許等語。
三、惟按刑法第38條第2項、第3項之物、第38條之1第1項、第2
    項之犯罪所得，因事實上或法律上原因未能追訴犯罪行為人
    之犯罪或判決有罪者，得單獨宣告沒收；檢察官依據刑事訴
    訟法第253 條或第253 條之1 為不起訴或緩起訴之處分者，
    對刑法第38條第2 項、第3 項之物及第38條之1 第1 項、第
    2 項之犯罪所得，得單獨聲請法院宣告沒收，刑法第40條第
    3 項、刑事訴訟法第259條之1分別定有明文。
四、經查：
　㈠被告4人前因涉嫌刑法第150條第1項後段之妨害秩序案件，業
    經臺灣臺南地方檢察署檢察官偵查後，認其等罪嫌不足，依
    刑事訴訟法第252條第10款之規定，於110年8月24日以110年
    度偵字第10892號為不起訴處分確定，有該處分書在卷足稽
    。
　㈡被告4人所涉之妨害秩序案件，並非依刑事訴訟法第253條或
    依同法第253條之1為不起訴處分或緩起訴處分，已如上述，
    則扣案如附表所示之物，自不得依據刑事訴訟法第259條之1
    之規定，聲請單獨宣告沒收。
　㈢刑法第40條修正理由明載：「一、…且犯罪行為人因死亡、曾
    經判決確定、刑法第19條等事由受不起訴處分或不受理、免
    訴、無罪判決者；或因刑法第19條、疾病不能到庭而停止審
    判及免刑判決者，均可單獨宣告沒收，爰增訂第3項規定。
    」，經查，被告4人所涉之妨害秩序案件，並無如上開修正
    理由所載之情事，並無刑法第40條第3項所列「因事實上或
    法律上原因未能追訴犯罪行為人之犯罪或判決有罪」之情形
    ，自不可依據刑法第40條第3項之規定宣告沒收。
五、綜上，被告4人所持有如附表所示之物，並非違禁物或專科
    沒收之物，亦與刑法第40條第3項或刑事訴訟法第259條之1
    之要件不符，自不得聲請單獨宣告沒收。本案檢察官提起抗
    告主張原裁定不當，為有理由，應由本院將原裁定撤銷，並
    駁回檢察官於原審所為之聲請。
六、據上論結，依刑事訴訟法第413條，裁定如主文。　　
中　　華　　民　　國　　111 　年　　11　　月　　4 　　日
                  刑事第六庭    審判長法　官  吳勇輝
                                      法　官  包梅真
                                      法　官  黃國永
以上正本證明與原本無異。
不得再抗告。
　　　　　　　　　　　　　　　　　　　書記官  葉宥鈞
中　　華　　民　　國　　111 　年　　11　　月　　4 　　日
附表：
編號 物品名稱 數量 所有人 1 刀械 1支 鄭景中 2 球棒 1支 黃國豪 3 磚塊 1個 黃國豪 4 球棒 1支 詹仁培 5 球棒 1支 柯季廷